最高法院民事裁定　　　　　　　　　　　　　　　　九十三年度台聲字第九一四號
　　聲　請　人　同普建設股份有限公司
　　法定代理人　黃正強
右聲請人因與相對人甲○○等間請求履行契約等事件，對於中華民國九十三年八月十
二日本院裁定︵九十三年度臺上字第一七○○號︶聲請再審，本院裁定如下：
    主  文
聲請駁回。
聲請訴訟費用由聲請人負擔。
    理  由
本件聲請人主張本院九十三年度臺上字第一七○○號確定裁定︵下稱原確定裁定︶，
有民事訴訟法第四百九十六條第一項第一款規定之情事，對之聲請再審，所持理由不
外以：聲請人於前訴訟程序，對臺灣高等法院九十二年度上字第五七八號第二審判決
提起上訴，所具第三審上訴理由狀，業經指明契稅部分，因民國八十七年十一月三日
分屋協議書第三條約定，聲請人於使用執照核發後六個月內辦理所有權移轉登記，已
修正原合建契約第十一條關於起造人之約定，聲請人無負擔契稅之義務；代書費部分
，依八十九年九月二十九日協議書內容，雙方應各自委託代書辦理，聲請人既先行代
墊，自得請求返還該費用；日租金損害部分，聲請人僅就房屋負遲延交付責任，計算
相當於租金之損害時，不得併同土地之申報地價計算各情。前開第二審判決未予詳酌
，且未將其依自由心證判斷事實之真偽，所調查證據之結果，其內容如何，暨與應證
事實之關聯如何，載明於判決書理由項下，有違背法令之情形，並引用最高法院二十
九年上字第五○二號、四十年臺上字第一四四號、四十三年臺上字第四七號判例予以
指摘。詎最高法院竟視若無睹，全未斟酌，遽指聲請人未具體指摘，上訴為不合法，
而裁定予以駁回，其適用法規顯有錯誤云云，為其論據。
查臺灣高等法院上開確定判決，關於契稅部分，係以兩造不爭之合建同意契約第十一
條、相對人提出之臺北圓環郵局第二三二號存證信函及﹁委託交辦要點﹂、聲請人所
發臺北三○郵局第一一三八號存證信函，並聲請人對該﹁委託交辦要點﹂毫無異詞各
情，認定系爭房屋係以相對人或其指定之人為起造人，聲請人未依約以之為起造人，
致本件建築物建造完成辦妥保存登記後，尚需另行辦理所有權移轉登記與相對人或其
指定之人，因而增加契稅支出，該契稅應由聲請人負擔。代書費部分，以合建契約第
八條第三項約定為聲請人應負擔之依據。日租金損害部分，則以聲請人自九十一年三
月三日起即屬無權占有系爭房屋，應返還相當於租金之不當得利，按土地法第九十七
條第一項規定，併參酌系爭房屋所在位置，認應按土地及其建築物申報總價額年息百
分之五計算相當於租金之不當得利數額為適當，經核並無判決理由不備之情形。至聲
請人所稱八十九年九月二十九日簽定之協議書，查其內容並無代書費變更由兩造各自
負擔字樣，事實審法院未予說明不採之理由，亦無違背法令。又聲請人無權占有系爭
房屋，應返還相當於租金之不當得利，按土地及其建築物申報總價額合併計算，乃屬
事實審之職權範圍，尤難謂該判決有何違背法令之情。聲請人於前訴訟程序提出之第
三審上訴理由狀內所表明之上訴理由，即如前開聲請意旨所述各詞，均與民事訴訟法
第四百六十八條、第四百六十九條之規定情形不相符合，原確定裁定因認聲請人對該
判決之如何違背法令，未予具體指摘，其上訴為不合法，予以駁回，於法並無不合。
聲請人以前開情詞對原確定裁定聲請再審，不能認為有理由。
據上論結，本件聲請為無理由。依民事訴訟法第九十五條、第七十八條，裁定如主文
。
中　　　華　　　民　　　國　　九十三　　年    十二　　　月     三十 　　日
                              最高法院民事第二庭
                                  審判長法官  蕭　亨　國
                                        法官  楊　鼎　章
                                        法官  陳　淑　敏
                                        法官  許　澍　林
                                        法官  葉　勝　利
      右正本證明與原本無異
                                              書  記  官
中　　　華　　　民　　　國　　九十四　　年　　　一　　　月　　　十　　　日
                                                                      ｍ
